【裁判字號】    99,台上,1463
【裁判日期】    990311
【裁判案由】    違反毒品危害防制條例等罪
【裁判全文】
最高法院刑事判決            九十九年度台上字第一四六三號
上  訴  人  甲○○
上列上訴人因違反毒品危害防制條例等罪案件，不服台灣高等法
院高雄分院中華民國九十八年十一月二十日第二審判決（九十八
年度上訴字第一三六八號，起訴案號：台灣高雄地方法院檢察署
九十八年度偵字第二七三一號），提起上訴，本院判決如下：
    主  文
上訴駁回。
    理  由
按刑事訴訟法第三百七十七條規定：上訴於第三審法院，非以判
決違背法令為理由，不得為之。是提起第三審上訴，應以原判決
違背法令為理由，係屬法定要件。且必須依據卷內資料為具體之
指摘，並足據以辨認原判決已具備違背法令之形式，始屬相當。
本件原判決綜合全案證據資料，本於事實審法院之推理作用，認
定上訴人甲○○有其事實欄所載之走私、運輸第三級毒品「愷他
命」（Ketamine）及製造第四級毒品「麻黃」（Ephedrine ）
未遂等犯行，因而撤銷第一審科刑之判決，改判仍論上訴人以共
同製造第四級毒品未遂罪（累犯），量處有期徒刑一年六月，並
諭知扣案如原判決附表三所示之物均沒收；另仍依想像競合犯關
係，從一重論上訴人以共同運輸第三級毒品罪（累犯），並依修
正後毒品危害防制條例第十七條第二項減輕其刑後，量處有期徒
刑四年六月，並諭知扣案之「愷他命」一千一百八十四包（驗後
淨重合計五千九百二十點八八公克）及原判決附表一所示之物均
沒收；復定其應執行之刑為有期徒刑五年八月，及諭知應執行之
相關從刑。已詳敘其所憑證據及認定之理由；對於上訴人所辯何
以不足採信，亦逐一詳加指駁及說明，俱有卷存之證據資料可資
覆按。按民國九十八年五月二十日修正公布之毒品危害防制條例
第十七條第二項係規定：犯（同條例）第四條至第八條之罪於偵
查及審判中均自白者，減輕其刑；並非規定被他人利用而犯上述
罪名者，得減輕其刑；故縱係被他人利用而犯上述罪名者，仍無
逕依上開規定減輕其刑之餘地。上訴人上訴意旨謂伊係被其子林
鈞皓利用而犯本件運輸第三級毒品罪，認原判決未依上述規定減
輕其刑為不當一節，要屬誤會。又量刑之輕重，係屬事實審法院
得依職權自由裁量事項，苟於量刑時，已以行為人之責任為基礎
，並斟酌刑法第五十七條各款所列情狀，並未逾越法定刑範圍，
又未濫用其職權致違背罪刑相當原則者，即不得任意指為違法。
原判決理由已說明審酌上訴人所運輸之第三級毒品純質淨重多達
五千餘公克，助長毒品氾濫，危害國人健康及社會治安甚鉅，且
上訴人此部分犯罪，係居於主導地位，惟其犯後已坦承犯行，知
所悔悟；又其為貪圖私利，著手製造第四級毒品「麻黃」，雖
未完成，惟倘製造成功，勢必戕害大眾身體健康，其犯後雖已坦
承著手製造毒品之事實，惟仍辯稱僅係「實驗」而非「製造」，
難認有真切悔意等一切情狀，而分別量處前揭之刑及定其應執行
之刑。其刑之量定，既未逾越法定刑度，又未濫用自由裁量權限
，復已詳敘其如何審酌刑法第五十七條各款所列情狀之理由，殊
難指為違法。上訴意旨並未具體指摘原判決量刑究有如何違背法
令情形，漫指原判決量刑過重云云，亦非適法之第三審上訴理由
。綜上所述，上訴意旨並未依據卷內資料具體指摘原判決如何違
背法令，自不足據以辨認原判決已具備違背法令之形式。揆之首
揭說明，其上訴為違背法律上之程式，應予駁回。
據上論結，應依刑事訴訟法第三百九十五條前段，判決如主文。
中    華    民    國  九十九  年    三    月   十一   日
                      最高法院刑事第八庭
                          審判長法官  洪  文  章
                                法官  王  居  財
                                法官  郭  毓  洲
                                法官  黃  梅  月
                                法官  邱  同  印
本件正本證明與原本無異
                                      書  記  官
中    華    民    國  九十九  年    三    月   十五   日
                                                      K

司法院資訊處製作；財團法人民間司法改革基金會備份。
